【裁判字號】    97,台上,479
【裁判日期】    970313
【裁判案由】    給付保險金
【裁判全文】
最高法院民事判決              九十七年度台上字第四七九號
上  訴  人  甲○○
訴訟代理人  簡坤山律師
被 上訴 人  第一產物保險股份有限公司
法定代理人  乙○○
訴訟代理人  謝碧鳳律師
上列當事人間請求給付保險金事件，上訴人對於中華民國九十六
年十二月十八日台灣高等法院第二審判決（九十六年度保險上字
第四二號），提起上訴，本院判決如下：
    主  文
上訴駁回。
第三審訴訟費用由上訴人負擔。
    理  由
本件上訴人主張：伊於民國九十四年二月十六日中午十二時四十
五分許，駕駛車號AN九－七二一號機車，沿省道台九線由蘇澳往
花蓮方向行駛，途經約一四九‧二公里彎道路段時，不慎與對向
由訴外人余欣潔所駕駛車號一○一六－FE號自用小客車（下稱系
爭小客車）相撞，致伊受有胸椎等處骨折之傷害，經送醫救治後
，仍遺有雙下肢完全癱瘓等殘障。被上訴人係系爭小客車強制汽
車責任保險之保險人，伊自得請求其給付醫療費用新台幣（下同
）五萬四千二百七十元，及殘廢保險金一百五十萬元等情。求為
命被上訴人給付一百五十五萬四千二百七十元及加付法定遲延利
息之判決。
被上訴人則以：上訴人酒後駕車肇事，觸犯刑法第一百八十五條
之三公共危險罪，業經法院判刑確定，依強制汽車責任保險法第
二十八條第一項第二款規定，伊不負保險給付之責任等語，資為
抗辯。
原審以：上訴人主張於前開時地發生車禍受有傷殘之事實，固為
被上訴人所不爭，惟上訴人於車禍發生時，經檢測血液酒精濃度
為二三四mg/d一，換算吐氣酒精濃度為一‧一七mg /一，違反道
路交通安全規則第一百十四條第二款關於汽車駕駛人吐氣或血液
中所含酒精濃度超過每公升○‧二五毫克或百分之○‧○五以上
者，不得駕車之規定，已達不能安全駕駛之狀態，仍騎乘機車，
並跨越雙黃線，侵入對向車道，致撞及對向余欣潔駕駛之自用小
客車，觸犯刑法第一百八十五條之三之公共危險罪，業經法院判
處拘役確定。上訴人酒後駕車發生車禍，屬犯罪行為，被上訴人
依強制汽車責任保險法第二十八條第一項第二款規定，自不負保
險給付之責任。從而，上訴人依強制汽車責任保險法之規定，請
求被上訴人給付一百五十五萬四千二百七十元及其利息，洵非正
當，不應准許。因而廢棄第一審所為上訴人勝訴之判決，改判駁
回其訴。
按被保險汽車發生汽車交通事故，係因受害人或其他請求權人從
事犯罪行為所致者，依強制汽車責任保險法第二十八條第一項第
二款規定，保險人不負保險給付責任。原審以系爭車禍，係上訴
人飲酒，不能為安全駕駛仍駕車，而為刑法第一百八十五條之三
規定之犯罪行為所致，因認被上訴人依上開規定得拒絕保險給付
，爰為上訴人敗訴之判決，經核於法並無違誤。上訴論旨，指摘
原判決違背法令，聲明廢棄，非有理由。
據上論結，本件上訴為無理由。依民事訴訟法第四百八十一條、
第四百四十九條第二項、第七十八條，判決如主文。
中    華    民    國  九十七  年    三    月   十三   日
                      最高法院民事第七庭
                          審判長法官  劉  福  來
                                法官  陳  國  禎
                                法官  陳  重  瑜
                                法官  吳  謀  焰
                                法官  許  正  順
      本件正本證明與原本無異
                                      書  記  官
中    華    民    國  九十七  年    三    月  二十七  日
                                                      Ｑ


司法院資訊處製作；財團法人民間司法改革基金會備份。
